臺灣高雄地方法院刑事判決　　　　　　　　　　　　　　九十一年度自緝字第五號
　　自　訴　人　甲○○
　　被　　　告　乙○○
右列被告因詐欺案件，經自訴人提起自訴，本院判決如左：
    主  文
乙○○無罪。
    理  由
一、本件自訴意旨略以：被告乙○○意圖為自己不法之所有，於民國八十一年十一月
    三十日以車號ＯＣＭ─一三八號機車至自訴人經營之同揚當舖質押借款新臺幣（
    下同）二萬元，因被告表示須暫用該車，屆期必定清償借款，自訴人信以為真乃
    借予二萬元，並將該車借予被告使用，詎被告屆期未還錢，且串通其父蔣阿水將
    機車過戶至蔣阿水名下，因認被告與其父蔣阿水共犯刑法第三百三十九條詐欺罪
    嫌（蔣阿水部分業經本院先行判決無罪定讞）。
二、自訴人於被告通緝到案後始終未到庭陳述，然由其前揭自訴意旨可知，自訴人認
    被告與其父蔣阿水共犯詐欺罪，無非係認被告以上開機車向其質押借款後，屆期
    未清償借款，嗣後並將機車過戶至其父蔣阿水名下等情為論據，惟訊之被告固坦
    承至自訴人經營之當舖借款，尚有部分款項未清償等事實，但堅決否認有何詐欺
    犯行，辯稱：上開機車係其父以分期付款方式購買，供伊平日使用，分期款繳納
    完畢，車行自動過戶至其父名下，非伊嗣後脫產過戶，伊借款時所提供之行車執
    照上亦已載明當時之車主為車行公司，自訴人亦知悉是分期付款車，且伊當初僅
    借一萬元，本票上則簽發二萬元金額，自訴人預先扣除利息，故實拿不到一萬，
    伊於借款之初亦有依約給付數期利息，所繳之利息金額已超過本金額度，借款時
    自訴人亦表明原車可用，並非伊向自訴人借車等語。
三、按犯罪事實應依證據認定之，無證據不得推定其犯罪事實；又不能證明被告犯罪
    ，應諭知無罪之判決，刑事訴訟法第一百五十四條、第三百零一條第一項前段分
    別定有明文。次按刑法詐欺罪之成立，須行為人意圖為自己不法之所有，而行使
    詐術使人陷於錯誤而交付財物或行為人因此而獲得財產上之不法利益為要件，而
    所謂以詐術使人交付財物，必係被詐欺人因其詐術而陷於錯誤，始為相當，若其
    所施用之方法，不能認為係詐術，亦不致使人陷於錯誤，即不構成本罪，亦有最
    高法院著有四十六年度台上字第二六Ｏ號判例可資參照。經查；
（一）上開車號ＯＣＭ─一三八號機車，係被告之父蔣阿水於八十一年間以分期付款
      之方式向關三車業有限公司購買，於八十二年四月間繳清價金後，於同月二十
      三日由關三車業有限公司過戶登記至蔣阿水名下等情，業據蔣阿水供陳在卷，
      並有上開機車行照、臺灣省公路局高雄區監理所八十四年四月二十四日函附之
      汽（機）車過戶登記表在卷可證，又自訴人以上揭過戶之事，同時自訴蔣阿水
      共犯詐欺罪部分，亦經本院先行判決無罪確定，有本院八十四年度自字第二０
      八號刑事判決影本一份在卷足稽，被告借款後並無惡意脫產將上開機車過戶至
      其父蔣阿水名下之事實，洵屬明確，自訴人此部分之指述，應非事實。
（二）次查，由自訴人所提出被告借款時交付之行車執照影本，其上記載之車主為關
      三車業有限公司一情，可知自訴人借款之初即已知悉該車並未登記在被告名下
      ，故被告陳稱自訴人知悉為分期付款車之情，即誠屬可能，而由被告所交付之
      前揭行車執照，亦可知悉被告借款時並無隱瞞該車當時之產權歸屬情況甚明，
      足認被告借款時應無施用詐術致自訴人誤認被告為車主之情，至一般當舖業者
      接受借款人以車輛質押借款，交易慣例上通常仍將車輛交由借款人使用，僅由
      當舖業者保留車輛證件俾供日後求償之用，被告亦陳明自訴人於借款之初即言
      明原車可用，故自訴人自訴狀內載被告向其借車使用之該部分情節，應非雙方
      實際交易情形，亦堪肯認。
（三）再查，被告雖坦承迄今尚未償還借款之事實，然按債務人於債之關係成立後，
      如有債務不履行之情形，在一般社會經驗上可能之原因甚多，縱令出於惡意而
      有遲延給付或不為給付之情形，苟無足以證明其在債之關係發生時自始故意藉
      此從事財產犯罪之積極證據，縱令於債之關係成立後，不依債之本旨而為履行
      ，亦僅能令其負民事上之遲延給付責任，尚不得僅以債信違反之客觀事態，即
      推定債務人在負債之初即具有詐欺取財或得利之故意，故不得僅憑被告未清償
      借款債務之客觀事實，即推斷其借款之初必有詐欺之不法意圖，而被告借款時
      並未隱瞞車輛產權，已如前述，參核自訴人從事當舖業，為普遍接受民眾借款
      業務，本於該行業性質，對於債權日後未能受償之風險，可得接受之程度本較
    一般人高，故被告嗣後未能如期清償借款之情，應在自訴人借款之初即已評估
      考量過，難謂自訴人有何陷於錯誤確信被告必定清償借款之誤認，從而本件被
      告前往自訴人經營之當舖借款，自訴人依照交易慣例留存機車證件資料俾供日
      後求償用，雙方之金錢交易，應係自訴人當舖正常營業所發生之民事借貸關係
      ，要無涉及詐欺可言，被告嗣後未清償借款，亦純屬民事債務不履行，不得遽
      以詐欺罪相繩。此外，本院復查無其他積極證據足資證明被告有何自訴人指訴
      之犯行，既然不能證明被告犯罪，揆諸前揭說明，自應諭知被告無罪之判決。
四、末按非告訴或非請求乃論之罪，自訴人經合法傳喚，無正當理由不到庭，得不待
    其陳述而為判決，為刑事訴訟法第三百三十一條第一項後段所明定。本件自訴人
    經合法傳喚，無正當理由不到庭，爰不待其陳述而為判決，附此敘明。
據上論斷，應依刑事訴訟法第三百三十一條第一項後段、第三百四十三條、第三百零
一條第一項，判決如主文。
中      華      民      國    九十一    年     十一     月     十九     日
                                    臺灣高雄地方法院刑事第五庭
        法  官  陳  淑  卿
右正本證明與原本無異。
如不服本判決，應於判決送達後十日內，向本院提出上訴狀。
                                        書記官  邱  靜  銘
中      華      民      國    九十一    年     十一     月     十九     日
